最高法院刑事判決　　　　　　九十四年度台上字第一四０九號
　　上　訴　人　乙○○
　　　　　　　　甲○○
上列上訴人等因違反水利法案件，不服台灣高等法院高雄分院中
華民國九十一年四月二十三日第二審更審判決（九十年度上更(一)
字第二三二號，起訴案號：台灣高雄地方法院檢察署八十六年度
偵字第二０九六九、二三一四一、二四一二九號），提起上訴，
本院判決如下：
    主  文
原判決撤銷，發回台灣高等法院高雄分院。
    理  由
本件原判決認定上訴甲○○、乙○○二人（下稱上訴人二人）分
別於民國八十二年間及八十四年間某日，向高雄縣嘉誠合作農場
，以供農牧之用承耕嘉誠合作農場向高雄縣仁武鄉公所承租所有
坐落高雄縣大社鄉○○○段二八四之二號之部分土地約０．八公
頃（一般農業區，農牧用地），該土地毗鄰一天然排水水道。上
訴人二人承耕上開土地後，為貪圖不法利益，於八十四年九月間
某日起，基於共同犯意聯絡，將上開承耕土地，供不特定人傾倒
垃圾及廢土，每一貨車之垃圾或廢土收費新台幣（下同）三百元
，為使容納更多垃圾及廢土，推由甲○○駕駛堆土機將部分垃圾
及廢土推入該毗鄰土地旁之水道，迄八十六年七月十日止，嚴重
淤塞該水道，使該水道失去排水功能，妨礙主管機關之水道防衛
，豪雨時將造成水患，致生公共危險。嗣於八十六年七月十日十
時許，張恆輝（另判決無罪確定）經上訴人二人之同意，駕駛Ｍ
Ｔ－九二六號營業大貨車，載運廢土，至上開土地上傾倒後，為
高雄縣仁武鄉公所查緝員吳中山、吳永祥當場查獲等情，因而撤
銷第一審關於上訴人二人違反水利法部分之判決，改判論處其二
人共同違反主管機關為保護水道，禁止有礙水道防衛之行為，致
生公共危險罪刑，固非無見。
惟查：(一)第一審判決以上訴人二人違反舊水利法第七十八條第一
項規定，並以其二人為連續犯，依舊水利法第九十二條之一各科
處上訴人二人有期徒刑肆年陸月之刑罰，上訴人二人上訴後，原
判決認上訴人二人非屬連續犯，其犯罪情節已較第一審判決認定
情節為輕，竟仍依同法條科處其二人與第一審判決相同之刑期，
而未明其理由，不無違反不利益變更禁止原則之違誤。(二)原判
決認定上訴人二人違反主管機關為保護水道，禁止有礙水道防衛
之行為，致生公共危險，而對其二人論罪科刑，然上訴人二人於
原審辯稱：原判決認定伊等施加妨礙行為之水道，乃屬天然排水
溝或排水道，此天然排水溝或排水道，是否屬於舊水利法第十六
條之一所稱之水道，應向經濟部水利署函詢調查云云，原審未為
該調查，遽為判決，尚嫌速斷；又原判決事實稱上訴人二人淤塞
水道之行為，豪雨時將造成水患，致生公共危險云云，對於是否
確有豪雨造成水患致生公共危險之事實，未詳予調查，為明確之
認定，亦有查證未盡之違誤。(三)上訴人二人行為後，水利法已於
九十二年二月六日修正公布，修正前原水利法（即舊水利法）九
十二條之一之罰則規定已刪除，原第七十八條有關保護水道應禁
止事項之規定以及違反該法條規定致生公共危險應負刑事責任之
規定均已有修正或增訂，此觀修正後水利法第七十八條、第七十
八條之一、第七十八條之二、第七十八條之三、第七十八條之四
、第九十四條之一等規定自明，原審判決時，未及為新舊法之比
較適用，其判決亦屬無可維持。以上或為上訴人二人上訴意旨所
指摘，或為本院得依職權調查之事項，應認原判決仍有撤銷發回
更審之原因。
據上論結，應依刑事訴訟法第三百九十七條、第四百零一條，判
決如主文。
中　　華　　民　　國　九十四　年　　三　　月　二十四　日
                      最高法院刑事第十庭
                          審判長法官  陳　正　庸
                                法官  賴　忠　星
                                法官  王　居　財
                                法官  林　開　任
                                法官  林　立　華
      本件正本證明與原本無異
                                      書  記  官
中　　華　　民　　國　九十四　年　　四　　月　　一　　日
                                                      Ｌ
